臺灣高雄地方法院刑事判決　　　　　 95年度交簡上字第272號
上　訴　人　台灣高雄地方法院檢察署檢察官
被　　　告　乙○○
　　　　　　　　　　　6號之1
上列上訴人因過失傷害案件，不服臺灣高雄地方法院交通法庭95
年度交簡字第1894號中華民國95年8 月31日第一審判決（聲請簡
易判決處刑案號：臺灣高雄地方法院檢察署95年度偵字第13261
號），提起上訴，被告為有罪之陳述，本院合議庭裁定適用簡式
審判程序，判決如下：
    主  文
原判決撤銷。
乙○○從事業務之人，因業務上之過失傷害人，處有期徒刑貳月
，如易科罰金，以銀元參佰元即新臺幣玖佰元折算壹日。
    事  實
一、乙○○領有普通大貨車駕駛執照，平日以從事駕駛為業，係
    以駕駛大貨車為業而從事業務之人，於民國94年10月6 日19
    時20分許，駕駛已註銷牌照之車牌號碼VN－963 號自用大貨
    車，沿高雄縣大寮鄉○○村○○路外側快車道由東向西方向
    行駛，行經該路段高雄縣、市交界處時，本應注意變換車道
    時，應讓直行車先行，並注意安全距離，而依當時之天候晴
    ，夜間有照明，柏油路面乾燥，無缺陷、無障礙物，視距良
    好，又無不能注意之特別情事，詎其因駕駛上揭輛上坡時，
    車速變緩無法上坡，乃貿然變換車道由外側快車道駛入機車
    道，適丙○○騎乘車牌號碼XIC －501 號重型機車沿新厝路
    機車道同往西方向直行駛至，因閃避不及致其機車車頭撞及
    乙○○上開自用大貨車左後車尾，丙○○因而人車倒地，受
    有右脛、腓骨骨折之傷害。乙○○於肇事後，未被偵查犯罪
    機關發覺前，即向前往現場處理之警員詹永福供承肇事，嗣
    又接受裁判。
二、案經丙○○訴由高雄縣政府警察局林園分局報告台灣高雄地
    方法院檢察署檢察官聲請簡易判決處刑。
    理  由
一、訊據被告乙○○對於上揭事實於本院審理中坦承不諱，核與
    告訴人丙○○於警詢及偵查時時指訴稱：被告駕車車速緩慢
    ，且排放黑煙，突然駛入機車道，伊閃不過才撞到被告所駕
    之大貨車等語之情節大致相符 (見偵字卷第7 頁、29頁)，
    此外，並有卷附高雄市立小港醫院診斷證明書、道路交通事
    故調查報告表、交通事故照片10幀、高雄縣政府林園分局處
    理交通事故紀錄表、現場勘驗圖、舉發違反道路交通管理事
    件通知單、道路交通事故肇事人自首情形紀錄表、道路交通
    事故現場圖各1 份、現場照片10幀在卷可稽（見偵字卷第8-
    24頁）。被告變換車道未讓告訴人丙○○直行車先行，且未
    保持安全距離之違規駕駛行為，為本件車禍發生之原因至明
    。
二、按汽車在雙向四車道行駛，變換車道時，應讓直行車先行，
    並注意安全距離，道路交通安全規則第98條第1 項第6 款定
    有明文。此為汽車駕駛人之被告所應注意之義務，被告既考
    領有普通大貨車駕駛執照，對於前揭規定自應知悉甚詳，而
    本件車禍發生當時天候晴，夜間自然光線，柏油路面乾燥無
    缺陷，亦無其他障礙物，視距良好等情，有前揭道路交通事
    故調查報告表可憑，且依被告智識、能力亦無不能注意之情
    事，竟疏未注意貿然變換車道，未注意保持安全距離，致肇
    事使丙○○受傷，被告之駕駛行為有過失，灼然甚明。又告
    訴人丙○○確因本件車禍受有右脛、排骨骨折之傷害，有其
    提出之診斷證明書1 紙在卷可憑（見偵字卷第8 頁)。 告訴
    人所受之傷害，既係因被告之行為所造成，則被告上開之過
    失行為與告訴人所受傷害間，顯有相當因果關係。本件事證
    明確，被告過失致告訴人受傷之犯行，洵堪認定。
三、被告行為後，如附表所示之相關法律均業經變更，並俱於95
    年7 月1 日施行，玆經整體比較結果，裁判時法並未較為有
    利，從而依刑法第2 條第1 項前段規定，自應適用各該行為
    時法，亦即修正前法至明 (最高法院95年第8 次刑事庭總會
    決議參照)。
四、按貨車司機係以駕車載貨為業，故其駕駛該車本屬其社會活
    動之一，在社會上有其特殊之屬性（地位），其本於此項屬
    性（地位）而駕車，自屬基於社會生活上之地位而反覆執行
    事務，因之，在此地位之駕車，不問其目的為何，均應認其
    係業務之範圍，最高法院75年台上字第1685號判例意旨可資
    參照。申言之，貨車司機為職業駕駛人其駕駛工作，乃隨時
    可致他人身體生命於危險之行為，並係具有將該行為繼續，
    反覆行使之地位之人。因此應有經常注意俾免致他人於危險
    之特別注意義務。其既係從事駕駛業務之人，不論駕駛車輛
    時是否有載貨，均不失為業務上行為之性質，如其發生車禍
    ，自仍應以業務過失論處。本件被告職業為貨車司機，以駕
    車載貨維生，業據其供陳明確 (見本院卷第33頁以下)， 且
    領有大貨車駕駛執照（見偵字卷第19頁），雖其自稱於本件
    車禍發生時，並未載貨，然其違反交通法規而肇事，致告訴
    人受傷，揆諸前揭判例意旨，核其所為係犯刑法第284 條第
    2 項前段之業務過失傷害罪，公訴人認被告係犯過失傷害罪
    ，容有誤會，惟其起訴基本社會事實既屬同一，爰變更起訴
    法條。又被告於肇事後，偵查機關未發覺前，主動報案，並
    向前往處理車禍員警坦承肇事，有道路交通事故肇事人自首
    情形紀錄表附卷可參（見偵字卷第22頁），事後又接受法院
    之裁判，合乎自首之要件，應依修正前刑法第62條前段之規
    定，減輕其刑。
五、原審以被告過失傷害罪證明確，據以論罪科刑，固非無見。
    檢察官依循告訴人之請求聲明上訴，以被告迄今仍未賠償告
    訴人因本次車禍受傷所生之損害，足見被告犯罪態度不佳，
    原審僅判處拘役55日，量刑顯有輕縱為由，提起上訴指摘原
    判決不當。惟按刑法第57條第10款所稱犯罪後之態度固包括
    犯罪後是否賠償被害人損害，惟原判決科刑時，已於理由內
    敘明被告迄未與告訴人達成和解等語，是原審顯然已就被告
    迄未賠償損害部分予以斟酌，所量之刑又未逾法定範圍，則
    檢察官執前詞聲明上訴，指摘原判決不當，實屬無據。惟被
    告係犯業務過失傷害罪，已如前述，原審認係犯過失傷害罪
    ，容有違誤。原判決既有前開可議之處，自應由本院予以撤
    銷改判。爰審酌被告貿然變換車道之過失程度及違反交通安
    全規則之情節，致告訴人受傷，行為實有可議之處，惟念其
    未曾受有期徒刑以上之刑之宣告，有臺灣高雄地方法院檢察
    署刑案資料查註紀錄表、臺灣高等法院被告前案紀錄表可參
    ，尚非品性惡劣之人，及已坦承犯罪，惟兩造迄未達成和解
    等犯罪後之態度，暨被害人之傷勢並非嚴重等一切情狀，量
    處如主文所示之刑，並諭知易科罰金之折算標準。
據上論斷，應依刑事訴訟法第455 條之1 第1 項、第3 項、第36
9 條第1 項前段、第364 條、第273 條之1 、第299 條第1 項前
段、第300 條，刑法第2 條第1 項前段、修正前 (下同)刑 法第
284 條第2 項前段、刑法第62條前段、第41條第1 項前段，罰金
罰鍰提高標準條例第1 條前段、刪除前同條例第2 條，現行法規
所定貨幣單位折算新台幣條例第2 條，判決如主文。
本案經檢察官甲○○到庭執行職務
中　　華　　民　　國　　96　　年　　3 　　月　　28　　日
                  交通法庭    審判長法  官  李嘉興
                                    法  官  陳君杰
                                    法  官  張金柱
不得上訴。
上正本證明與原本無異。
中　　華　　民　　國　　96　　年　　3 　　月　　28　　日
                                    書記官  莊正彬
附錄本判決論罪科刑法條全文：
刑法第284條
因過失傷害人者，處6 月以下有期徒刑、拘役或5 百元以下罰金
，致重傷者，處1 年以下有期徒刑、拘役或5 百元以下罰金。
從事業務之人，因業務上之過失傷害人者，處1 年以下有期徒刑
、拘役或1 千元以下罰金，致重傷者，處 3 年以下有期徒刑、
 拘役或 2 千元以下罰金。
┌──────────────────────────────────────────────────┐
│附表：                                                                                              │
├──────┬─────────────┬─────────────┬───────┬───────┤
│相關變更條文│行為時法（下稱舊法）之內容│裁判時法（下稱新法）之內容│比  較  理  由│備    註      │
├──────┼─────────────┼─────────────┼───────┼───────┤
│【罰金刑貨幣│依法律應處罰金、罰鍰者，就│中華民國94年1 月7 日法修正│刑法之貨幣單位│經按現行法規所│
│單位之變更】│其原定數額得提高為2 倍至10│施行後，刑法分則編所定罰金│由「元（指銀元│定貨幣單位折算│
│罰金罰鍰提高│倍（刑法乃係定明10倍）。第│之貨幣單位為新臺幣。94年1 │）」變更為「新│新臺幣條例第2 │
│標準條例第1 │1 條所定得提高倍數之規定，│月7 日刑法修正時，刑法分則│臺幣」，且刑法│條之規定折算後│
│條前段、第5 │於本條例修正後制定之法律，│編未修正之條文定有罰金者，│分則之罰金數額│等值，是以新法│
│條→刑法施行│不適用之；本條例修正前公布│自94年1 月7 日刑法修正施行│，亦視該分則先│並未較有利    │
│法第1 之1 條│之法律，於本條例修正後修正│後，就其所定數額提高為30倍│前曾修正與否，│              │
│第1 項、第2 │其罰金罰鍰數額或法律經全部│。但72年6 月26日至94年1 月│而分別提高3 或│              │
│項          │修正而其罰金罰鍰數額未予變│7 日新增或修正之條文，就其│30倍。        │              │
│            │更者，亦同。              │所定數額提高為3 倍。      │              │              │
├──────┼─────────────┼─────────────┼───────┼───────┤
│刑法第33條第│罰金：（銀元）1 元以上。  │罰金：新臺幣1000元以上，以│罰金刑之下限，│舊法有利      │
│5 款：罰金刑│                          │百元計算。                │由銀元10元（亦│              │
│下限變更    │                          │                          │經提高）即新臺│              │
│            │                          │                          │幣30元，提高為│              │
│            │                          │                          │新臺幣1000元  │              │
├──────┼─────────────┼─────────────┼───────┼───────┤
│【易科罰金折│犯最重本刑為5 年以下有期徒│犯最重本刑為5 年以下有期徒│易科罰金折算標│舊法有利      │
│算標準變更】│刑以下之刑之罪，而受6 個月│刑以下之刑之罪，而受6 個月│準由銀元300 元│              │
│修正前刑法第│以下有期徒刑或拘役之宣告…│以下有期徒刑或拘役之宣告者│即新臺幣900 元│              │
│41條第1 項前│得以（銀元，下同）1 元以上│，得以新臺幣1000元、2000元│，提高為以新臺│              │
│段、修正前罰│3 元以下折算1 日，易科罰金│或3000元折算1 日，易科罰金│幣1000元、2000│              │
│金罰鍰提高標│。依刑法第41條易科罰金…就│。                        │元或3000元折算│              │
│準條例第2 條│其原定數額提高為100 倍折算│                          │1 日。        │              │
│→現行刑法第│1 日；法律所定罰金數額未依│                          │              │              │
│41條第1 項前│本條例提高倍數，或其處罰法│                          │              │              │
│段          │條無罰金刑之規定者，亦同。│                          │              │              │
├──────┼─────────────┼─────────────┼───────┼───────┤
│【自首減輕之│對於未發覺之罪自首而接受裁│對於未發覺之罪自首而接受裁│自首為必減變更│舊法有利      │
│變更】刑法第│判者，減輕其刑。          │判者，得減經其刑。        │為得減        │              │
│62條前段    │                          │                          │              │              │
╠═══╤══╪═════════════╧═════════════╧═══════╪═══────┤
║整體比│舊法│業務過失傷害                                                          │舊法較為      │
║      │    │1 年以下有期徒刑、拘役或銀元1000元即新臺幣30000 元以下、銀元10元即新臺│有利          │
║      │    │幣30元以上罰金                                                        │              │
║      ├──┼───────────────────────────────────┤              │
║較結果│新法│1年以下有期徒刑、拘役或新臺幣30000元以下、新臺幣1000 元以上罰金       │              │
╚═══╧══╧═══════════════════════════════════╧═══════╛
